最高法院刑事判決　　　　　　　九十六年度台上字第二四九號
上　訴　人　健弘菁英國際有限公司
兼 代表 人　甲○○
共　　　同
選任辯護人　林石猛律師
上列上訴人等因違反著作權法案件，不服台灣高等法院高雄分院
中華民國九十五年十月三十一日第二審判決（九十五年度上訴字
第一五九一號，起訴案號：台灣高雄地方法院檢察署九十三年度
偵字第一六六四四號），提起上訴，本院判決如下：
    主  文
原判決關於甲○○部分撤銷，發回台灣高等法院高雄分院。
其他上訴駁回。
    理  由
本件分兩部分說明之。
一甲○○（發回）部分：
原判決認定上訴人甲○○係高雄市○○○路一九六之二號健弘菁
英國際有限公司之代表人，明知「NAUTCAL ALMANAC 2004　COMM
RECIALEDITION 」（2004年航海曆商業版）一書係英國 Council
for the Central Labovatory of the Research Councils 所編
輯，未經授權，不得擅自重製及散布，竟於民國九十二年十一月
一日左右，在該公司內影印陸續重製該書達二百餘本，同時將書
內之著作權人、重製權人等版權頁一併翻印，裝釘成冊後，自九
十二年十一月二日至九十三年一月二十九日止，連續販賣予長榮
海運股份有限公司六十六本、海軍測量局一百五十五本，並行使
該偽造之版權頁，而以之為常業等情。因而撤銷第一審關於甲○
○部分之判決，改判論處甲○○意圖營利而擅自以重製之方法侵
害他人之著作財產權為常業罪刑。固非無見。
惟查，(一)、第一審檢察官起訴事實，指訴上訴人甲○○銷售上述
非法重製物，「計於九十二年十一月十八日售予海軍測量局一百
五十五本，九十二年十二月二十四日、同年月二十七日、九十三
年一月二十九日售予長榮海運股份有限公司共三本，九十三年五
月三日售予船橋公司李木筆一本。」等情。乃原判決認定售予長
榮海運股份有限公司六十六本，但對於超過起訴事實之六十三本
，究係何時銷售，是否為起訴效力所及，原審對此何以得併予審
判，原判決並未詳細說明其理由，自有理由不備之違誤。至起訴
事實所指，甲○○售予船橋公司李木筆一本部分，原判決並未論
述此部分是否成立犯罪，自有已受請求之事項未予判決之違法。
(二)、修正前刑法上所謂常業犯，係指行為人反覆以同種類行為為
目的之社會活動之職業性犯罪，並賴以維生，為成立要件。乃原
判決論述：「甲○○是以經由店舖重製、銷售之商業型態經營販
賣該盜版品，所犯應屬常業行為。」（見原判決第七頁第二、三
行）云云，所持見解，是否允當，非無研求之餘地。且依原判決
（第二頁第十二行至第十六行）事實欄所認定，甲○○原向Cele
staire公司購入二十本販售，已售罄，因長榮海運股份有限公司
及海軍測量局向其訂購，供不應求，始重製該「2004年航海曆商
業版」一書售予長榮海運股份有限公司及海軍測量局等情。如果
無訛，甲○○似僅因一時貨源不足而重製該書，能否認為其反覆
以非法重製該書為目的，並賴以維生，亦即其有無常業犯之犯意
，非無疑問。原審對此亦未深入審究並論說明白，致事實有欠明
瞭，尚嫌調查未盡及理由不備。(三)、原判決依修正前著作權法第
九十四條第一項、第九十一條第一項論處甲○○罪刑。但該第九
十一條第一項原條文：「意圖營利而以重製之方法侵害他人之著
作財產權者，處五年以下有期徒刑……」，已於甲○○行為後之
九十三年九月一日修正公布為：「擅自以重製之方法侵害他人之
著作財產權者，處三年以下有期徒刑……」，且其第二項復明文
：「意圖銷售或出租而擅自以重製之方法侵害他人之著作財產權
者，處六月以上五年以下有期徒刑……」。上述罪責之構成要件
已有變更，雖著作權法第九十四條第一項未經修正，但該條項之
罪係以上述第九十一條第一項、第二項之內容為構成要件之一部
分，仍屬行為後法律有變更之情形，而有刑法第二條第一項新舊
法比較適用之問題。原判決對此並未說明，即逕適用修正前之第
九十四條第一項、第九十一條第一項論處罪刑，自嫌理由不備。
(四)、原判決既依修正前著作權法第九十四條第一項、第九十一條
第一項論處甲○○意圖營利而擅自以重製之方法侵害他人之著作
財產權為常業罪，但對如何認定甲○○「意圖營利」之證據及理
由，並未說明，同屬理由不備之疏誤。上訴人甲○○上訴意旨，
指摘原判決此部分為不當，非無理由，應認有撤銷發回更審之原
因。
二健弘菁英國際有限公司（駁回）部分：
按刑事訴訟法第三百七十六條所列各罪之案件，經第二審判決者
，不得上訴於第三審法院，為該法條所明定。本件上訴人健弘菁
英國際有限公司因違反著作權法案件，原審係依修正前著作權法
第一百零一條第一項論處罪刑，核屬刑事訴訟法第三百七十六條
第一款之案件。依首開說明，既經第二審判決，自不得上訴於第
三審法院。上訴人健弘菁英國際有限公司猶提起上訴，顯為法所
不許，應予駁回。
據上論結，應依刑事訴訟法第三百九十七條、第四百零一條、第
三百九十五條前段，判決如主文。
中　　華　　民　　國　九十六　年　　一　　月　 十二 　日
                      最高法院刑事第四庭
                          審判長法官  吳　雄　銘
                                法官  池　啟　明
                                法官  郭　毓　洲
                                法官  韓　金　秀
                                法官  黃　梅　月
      本件正本證明與原本無異
                                      書  記  官
中　　華　　民　　國　九十六　年　　一　　月　 十七 　日
                                                      Ｑ
